臺灣臺南地方法院柳營簡易庭民事判決
111年度營簡字第12號
原      告  吳俊賢
被      告  謝佩婷

上列當事人間請求遷讓房屋事件，本院於民國111年9月15日言詞
辯論終結，判決如下：
    主  文
一、被告應給付原告新臺幣6萬4,000元。
二、原告其餘之訴駁回。
三、訴訟費用由被告負擔。
四、本判決第一項得假執行。
    事實及理由
壹、程序方面：
一、按訴狀送達後，原告不得將原訴變更或追加他訴。但擴張或
    減縮應受判決事項之聲明者，不在此限，民事訴訟法第255
    條第1項第3款定有明文，依同法第436條第2項規定，亦為簡
    易程序所適用。本件原告原起訴聲明：㈠被告應將門牌號臺
    南市○○區○○路00巷0號5樓之3房屋(下稱系爭房屋)騰空遷讓
    返還原告。㈡被告應給付原告新臺幣(下同)1萬6,000元，並
    自民國110年9月30日起至遷讓房屋之日止，按月給付原告8,
    000元。嗣於本院111年9月15日言詞辯論期日當庭表示被告
    已搬遷，並撤回上列聲明第1項之主張(見本院卷第169、170
    頁)。經核原告上述訴之聲明變更，應屬減縮應受判決之事
    項，符合前述法律規定之情形，應予准許。
二、被告經合法通知，無正當理由未於言詞辯論期日到場，核無
    民事訴訟法第386條各款所列情形，爰依原告之聲請，由其
    一造辯論而為判決。　
貳、實體方面：　　
一、原告起訴主張：
　㈠原告於110年9月間與被告簽訂房屋租賃契約書（下稱系爭租
    賃契約），約定由原告將系爭房屋出租予被告，租期自110
    年9月30日起至111年8月30日止，依系爭租賃契約第3條第1
    款約定，每月租金8,000元，水、電、瓦斯及管理等費用，
    均由被告自行負擔，並依同條第2款約定，被告應給付原告
    保證金8,000元作為履行系爭租賃契約之擔保；另按系爭租
    賃契約第8條第2款約定，不再續約而仍不遷讓房屋，自終止
    租約之翌日起至遷讓系爭房屋之日止，被告應給付原告依房
    租2倍計算之違約金。詎被告除於簽約當日交付押租金5,000
    元，另於同年10月17日匯款押租金2,300元外，其餘均未繳
    納租金，已積欠租金達2個月以上，經原告以存證信函為終
    止租約之意思表示，通知被告限期繳清，惟被告置之不理，
    為此，爰依系爭租賃契約第3條第1款、第8條第2款約定，請
    求被告應自110年9月30日起至終止系爭租賃契約之日止，按
    月給付租金8,000元及給付違約金1萬6,000元等語。
　㈡並聲明：
　  ⒈被告應給付原告新臺幣1萬6,000元，並自民國110年9月30
      日起至遷讓房屋之日止，按月給付原告8,000元。
　  ⒉原告願供擔保，請准宣告假執行。　　
二、被告未於言詞辯論期日到場，亦未提出書狀作何聲明或陳述
    。　
三、本院之認定：　　
  ㈠查原告主張與被告於110年9月間簽立系爭租賃契約，約定被
    告應給付8,000元保證金，租期自110年9月30日起至111年8
    月30日止，每月租金8,000元，並於每月30日前支付。惟被
    告承租後，除簽約日交付保證金5,000元，及於同年10月17
    日匯款2,300元保證金外，均未按時繳納租金等情，業據其
    提出系爭租賃契約、兩造對話訊息翻拍照片及東山郵局存證
    號碼22、23號存證信函(見調解卷第7至17頁，本院卷第31至
    35頁)為證，且被告已於相當時期受合法通知，未於言詞辯
    論期日到場，亦未提出書狀予以爭執，則本院審酌上述證據
    資料後，堪認兩造間成立系爭租賃契約，約定每月租金8,00
    0元，被告僅支付合計7,300元保證金與原告之事實為可採。
　㈡按承租人應依約定日期，支付租金；承租人租金支付有遲延
    者，出租人得定相當期限，催告承租人支付租金，如承租人
    於其期限內不為支付，出租人得終止契約；租賃物為房屋者
    ，遲付租金之總額，非達2個月之租額，不得依前項之規定
    ，終止契約。其租金約定於每期開始時支付者，並應於遲延
    給付逾2個月時，始得終止契約，民法第439條前段、第440
    條第1項、第2項分別定有明文。查原告因被告遲付租金，分
    別於110年10月18日、同年月21日寄發存證信函與被告，請
    其於文到3日繳付，惟被告未予置理。嗣原告於本件訴訟程
    序中，以被告遲付租金總額已達2個月以上為由，主張終止
    租約，經本院寄存送達通知至被告住居所，並於111年5月29
    日合法終止系爭租賃契約乙節，有原告提出之東山郵局存證
    號碼22、23號存證信函及本院送達證書(見調解卷第11至17
    頁，本院卷第115、117頁)附卷可查，故兩造間之租賃契約
    關係，因被告遲付租金達2個月以上，經原告催告後仍未給
    付，原告依上述規定於111年5月29日終止系爭租賃契約之事
    實，即堪認定。
  ㈢次查，系爭租賃契約第8條第2項約定：「乙方(即本件被告，
    下同)於終止租約經甲方(即本件原告，下同)定7日以上催告
    搬遷或租期屆滿已經甲方表示不再續約，而仍不交還房屋，
    自終止租約或租賃期滿之翌日起至交還房屋之日止，乙方應
    給付給甲方按房租貳倍計算之違約金。」等語(見調解卷第8
    頁)，亦即系爭租賃契約如提前終止，或期滿不再續約而被
    告仍居住未搬遷，被告應自終止租約或租賃期滿之翌日起至
    交還房屋之日止，按月給付2倍租金即1萬6,000元與原告。
    惟兩造間之租賃契約，於約定租期屆滿前即「111年5月29日
    」即告終止，原告於111年9月15日言詞辯論期日，亦到庭陳
    明被告已經搬遷出去，已重新整修好出租給別人一語明確(
    見本院卷第169頁)，則原告依上述約定請求被告給付違約金
    ，自應說明並提出相關證據證明被告於終止租約後何時搬遷
    ，並依此計算違約金。然原告未提出證據證明上情，則其依
    上述約定請求被告給付違約金1萬6,000元(訴之聲明第1項前
    段)，即難謂有憑，不應准許。
  ㈣再查，被告自110年9月30日起承租系爭房屋，至111年5月29
    日經原告提前終止契約，被告承租後均未給付租金乙節，此
    經本院認定如前，則原告基於租賃契約關係請求被告給付之
    租金，依每月租金8,000元及上述租期計算，被告積欠原告
    之租金合計為6萬4,000元【計算式：8,000元×8(110年9月30
    日至111年5月29日，共計8個月)＝6萬4,000元】。雖原告訴
    之聲明第1項後段係主張被告應自110年9月30日起遷讓房屋
    之日止，按月給付8,000元，惟如上述，被告既已搬遷出去
    ，原告上述請求之範圍及金額即可確定，然原告經本院曉諭
    後仍為相同之主張，故本院乃以系爭租賃契約終止之日為基
    準(原告未提出證據證明被告何時搬遷，如上所述，故以終
    止之日予以計算租金)，於原告請求之範圍內為前述金額之
    認定，並諭知如主文第1項所示。至於被告給付原告之保證
    金7,300元部分，因系爭租賃契約第3條第2項約定該保證金
    可於扣除積欠之債務後，再退還被告，而原告主張被告尚有
    積欠水電費、電梯使用維護費等未繳清，被告亦未到庭爭執
    此情，則被告給付原告之保證金部分，即不予扣抵，附此敘
    明之。
四、綜上所述，兩造成立系爭租賃契約，惟被告自承租日即110
    年9月30日起即未繳納租金，經原告催告限期給付，未予置
    理，原告於被告積欠已達2個月以上租額後，依法於111年5
    月29日終止租賃契約，應屬適法，被告自應給付上述租賃期
    間之租金與原告。惟原告並未提出證據證明被告於終止契約
    後何時遷讓出系爭房屋，其請求被告給付違約金部分，即無
    所憑。從而，原告依系爭租賃契約請求被告給付6萬4,000元
    ，為有理由，應予准許。逾上述請求之範圍，即非有據，應
    予駁回之。
五、未按各當事人一部勝訴、一部敗訴者，其訴訟費用，由法院
    酌量情形，命兩造以比例分擔或命一造負擔，或命兩造各自
    負擔其支出之訴訟費用，民事訴訟法第79條定有明文。又請
    求遷讓交還房屋之訴，應以房屋起訴時之交易價額，核定其
    訴訟標的之價額，並予附帶請求給付租金者，不併算其價額
    。本件原告原以被告未繳納租金為由，請求遷讓返還系爭房
    屋及給付積欠之租金、違約金，惟被告於本件訴訟程序中搬
    遷返還系爭房屋與原告，原告始因該情形而變更訴之聲明僅
    請求租金、違約金，故本院審酌上情，並考量訴訟原因理由
    及請求之租金、違約金，於起訴時未併算訴訟標的之價額等
    因素，認本件訴訟費用由被告負擔，應較為適當，爰諭知如
    主文第3項所示。
六、本件係依民事訴訟法第427條第1項規定適用簡易訴訟程序所
    為被告部分敗訴之判決，依同法第389條第1項第3款規定，
    應依職權就原告勝訴部分宣告假執行。
七、據上論結，本件原告之訴為一部有理由、一部無理由，判決
　  如主文。　　　　　
中　　華　　民　　國　　111 　年　　9 　　月　　30　　日
　　　　　　　　　柳營簡易庭  法　官  陳郁婷
以上正本證明與原本無異。
如不服本判決，應於判決送達後20日內，向本院提出上訴狀並表
明上訴理由，如於本判決宣示後送達前提起上訴者，應於判決送
達後20日內補提上訴理由書（須附繕本）。
如委任律師提起上訴者，應一併繳納上訴審裁判費。
中　　華　　民　　國　　111 　年　　10　　月　　3 　　日
                              書記官  謝靜茹